【裁判字號】    97,台上,4099
【裁判日期】    970828
【裁判案由】    妨害公務
【裁判全文】
最高法院刑事判決            九十七年度台上字第四０九九號
上  訴  人  甲○○
選任辯護人  楊盤江律師
上列上訴人因妨害公務案件，不服台灣高等法院台中分院中華民
國九十六年五月三日第二審更審判決（九十六年度重上更(四)字第
一二號，起訴案號：台灣台中地方法院檢察署八十五年度偵字第
一一六四０號、八十六年度偵字第七二九三號），提起上訴，本
院判決如下：
    主  文
原判決撤銷，發回台灣高等法院台中分院。
    理  由
本件原判決認定上訴人甲○○原係民安瓦斯實業有限公司（下稱
民安公司，設台中縣豐原市○○路一０二九巷三之一號）廠長及
生產部經理；蔡永煇則為該公司副理；莊錫奎為生產部生管課課
長；范郁明為生產部加工組組長；劉福誠、陳張萬旺、蔡忠平、
劉廷木均為生產部加工組組員，彼等均明知民安公司所生產之瓦
斯定時安全自動控制調整器型號：(一)、MA-606B 型有一九０二套
，(二)、MA-405型有一八二五套，(三)、MA-215型有九八四套，(四)、
MA-509型有三八四套，(五)、MA-415型有一二五四套，業經台灣台
中地方法院檢察署檢察官於民國八十年十月二日，命台中縣警察
局刑警隊派員警江玉麟等人依法予以搜索扣押，交由趙榮鎮保管
。嗣又經台灣台中地方法院民事執行處於八十年十月二十九日，
依債權人莊榮兆之聲請，以八十年度民執全一字第一一七三號假
扣押查封後，交由上訴人保管在案。詎民安公司因生產瓦斯調整
器數量不足，市場缺貨，竟於八十一年三、四月間，由上訴人命
蔡永煇與莊錫奎告知范郁明率組員劉福誠、陳張萬旺、蔡忠平、
劉廷木、共同基於隱匿扣押之查封物及違背查封效力之犯意聯絡
，接續多次將已扣押查封之成品予以抽取或調換，其中(一)、MA-6
06B型以劣質品一三００個替代充數，(二)、MA-405 型減少為一二
四六套，(三)、MA-215型全部滅失，(四)、MA-509型重新包裝，減少
為二０五套，(五)、MA-415型減少為一二三０套，其中良品為八七
０套，其餘則缺三角標、商檢標籤等情。因而撤銷第一審關於上
訴人部分之判決，改判論處上訴人共同犯隱匿公務員職務上委託
掌管之物品罪刑，固非無見。
惟查：(一)、九十二年二月六日修正公布，同年九月一日施行之刑
事訴訟法第二百八十七條之二規定：「法院就被告本人之案件調
查共同被告時，該共同被告準用有關人證之規定」，又同法施行
法第七條之三規定：「民國九十二年一月十四日修正通過之刑事
訴訟法施行前，已繫屬於各級法院之案件，其以後之訴訟程序，
應依修正刑事訴訟法終結之。但修正刑事訴訟法施行前已依法定
程序進行之訴訟程序，其效力不受影響。」惟司法院釋字第五八
二號解釋理由謂：「為確保被告對證人之詰問權，證人（含共同
被告及其他具證人適格之人）於審判中，應依人證之法定程序，
到場具結陳述，並接受被告之詰問，其陳述始得作為認定被告犯
罪事實之判斷依據。」「被告以外之人（含證人、共同被告等）
於審判外之陳述，依法律特別規定得作為證據者（刑事訴訟法第
一百五十九條第一項參照），除客觀上不能受詰問者外，於審判
中，仍應依法踐行詰問程序。」然因其解釋之效力及適用範圍等
，產生疑義，同院經衡酌法安定性之維持與被告基本權利之保障
，作成釋字第五九二號解釋謂：「本院釋字第五八二號解釋公布
（九十三年七月二十三日）前，已繫屬於各級法院之刑事案件，
該號解釋之適用，應以個案事實認定涉及以共同被告之陳述，作
為其他共同被告論罪之證據者為限。」「現行刑事訴訟法施行法
第七條之三但書相關部分，非本院釋字第五八二號解釋之對象。
」（同院釋字第五九二號解釋文後段、解釋理由書第四、五段）
。基上解釋，縱於九十三年七月二十三日前已繫屬於各級法院之
刑事案件，而其審理跨越新舊刑事訴訟法領域者，如其個案事實
係以具證人適格之共同被告之陳述，作為論罪之證據者，自仍有
釋字第五八二號解釋之適用。本件雖係於九十三年七月二十三日
前已繫屬於事實審法院之案件，然原判決認定上訴人有前揭犯行
，係依憑共同被告范郁明、劉福誠於檢察官偵查中供述各情（原
判決理由欄四），為其主要論據之一，則依上開說明，自仍有釋
字第五八二號解釋之適用。而上訴人就范郁明、劉福誠相關供述
各情，於原審審理中仍多所爭執（原審卷第八十九頁），然稽諸
事實審法院相關筆錄之記載，事實審法院均未使范郁明、劉福誠
各立於證人之地位具結後陳述，並踐行詰問等調查證據之程序，
致上訴意旨得據以指摘，其所踐行之訴訟程序難謂於法無違。(二)
、依法應於審判期日調查之證據雖已調查，而其內容未明瞭者，
即與未經調查無異，如遽行判決，仍屬應於審判期日調查之證據
而未予調查，尚不得遽對被告為有利或不利之認定。原判決認定
上訴人有前揭犯行，係援引台灣台中地方法院檢察署八十二年度
他字第一三四六號卷第三十四、三十五頁，即檢察官命刑警林梅
茂於八十二年九月十五日至現場清點，經製作清點報告載明：未
發現有MA-215型之成品或半成品，MA-415型經抽檢一百個，發現
其中二個之製造日期為八十一年四月份（原判決理由欄四、(一)）
，為其主要論據之一。然稽諸八十二年度他字第一三四六號卷第
三十四、三十五頁之影本文書，其內是否俱無刑警林梅茂之簽名
，甚且八十二年度他字第一三四六號卷第三十五頁之影本文書，
其內是否記載係由本件告發人莊榮兆擔任該文書之紀錄。致上訴
意旨得據以指摘，上開影本文書係莊榮兆變造後所提出。則上開
文書是否確屬刑警林梅茂所製作之清點報告，即尚非全無疑義，
仍待調查釐清論述說明。乃原審就上情未詳予調查研求，逕援引
上開內容不盡明確之影本文書，遽為不利上訴人之認定，致上訴
意旨得據以指摘，其查證未盡且理由欠備，遽行判決，難昭折服
。上訴意旨指摘原判決不當，尚非全無理由。按第三審法院應以
第二審判決所確認之事實為判決基礎，刑事訴訟法第三百九十四
條第一項前段定有明文。原判決上述之違背法令，影響於事實之
確定，本院無可據以為裁判，應將原判決撤銷，發回原審法院更
為審判。原判決關於上訴人違背查封效力部分，認與上訴人所犯
隱匿公務員職務上委託掌管之物品部分，具有想像競合犯裁判上
一罪之關係，基於審判不可分之原則，應併予發回，附此敘明。
據上論結，應依刑事訴訟法第三百九十七條、第四百零一條，判
決如主文。
中    華    民    國  九十七  年    八    月  二十八  日
                      最高法院刑事第一庭
                          審判長法官  董  明  霈
                                法官  林  茂  雄
                                法官  張  祺  祥
                                法官  賴  忠  星
                                法官  宋      祺
      本件正本證明與原本無異
                                      書  記  官
中    華    民    國  九十七  年    九    月    四    日
                                                      M


司法院資訊處製作；財團法人民間司法改革基金會備份。
